【裁判字號】    98,交聲,2963
【裁判日期】    980923
【裁判案由】    交管條例聲異
【裁判全文】
臺灣板橋地方法院交通事件裁定        98年度交聲字第2963號
原處分機關  交通部公路總局臺北區監理所
異  議  人
即受處分人  甲○○
上列異議人即受處分人因違反道路交通管理處罰條例案件，對於
交通部公路總局臺北區監理所於民國九十八年五月二十日所為之
北監自裁字第裁四０－Ｃ00000000號裁決處分，聲明異
議，本院裁定如下：
    主  文
原處分關於裁處甲○○罰鍰新臺幣玖仟元部分撤銷。
上開撤銷部分不罰。
其餘異議駁回。
    理  由
一、原處分意旨略以：異議人即受處分人甲○○於民國九十七年
    十二月一日二十一時四十分許，駕駛車牌號碼三Ｔ－二六七
    二號自用小客車，行經臺北縣泰山鄉○○路同榮二號橋時，
    因有「汽車駕駛人駕駛汽車肇事致人死亡而逃逸」之違規行
    為，經臺北縣政府警察局新莊分局交通分隊員警於九十七年
    十二月二日填製臺北縣政府警察局北縣警交大字第Ｃ000
    00000號舉發違反道路交通管理事件通知單補單舉發。
    嗣原處分機關乃依道路交通管理處罰條例第六十二條第三項
    （裁決書漏載）、第四項、第六十七條第一項（裁決書漏載
    ）規定，裁處罰鍰新臺幣九千元，終身吊銷駕駛執照，並終
    身不得重新考領駕駛執照。
二、聲明異議意旨略以：車禍發生的太突然，讓伊無法去應變，
    伊並非故意不停留；伊在車內有試著找手機，不過因為車內
    一片凌亂，所以伊未能找到手機，後來伊發現有人前來詢問
    ，伊就趕緊請人幫忙報警、叫救護車；上述所有經過，坐伊
    副駕駛座的友人可以證實，目前該車禍之刑事責任部分，尚
    在法院審理中，懇請鈞院於刑事判決後，再為本件之裁罰云
    云。
三、按汽車駕駛人駕駛汽車肇事致人受傷或死亡者，應即採取救
    護措施及依規定處置，並通知警察機關處理，不得任意移動
    肇事汽車及現場痕跡證據，違反者處新臺幣三千元以上九千
    元以下罰鍰。但肇事致人受傷案件當事人均同意時，應將肇
    事汽車標繪後，移置不妨礙交通之處所。前項駕駛人肇事致
    人重傷或死亡而逃逸者，吊銷其駕駛執照，並不得再考領。
    又汽車駕駛人，曾依第六十二條第四項後段規定吊銷駕駛執
    照者，終身不得考領駕駛執照。道路交通管理處罰條例第六
    十二條第三項、第四項後段、第六十七條第一項分別定有明
    文。
四、經查：
  (一)異議人甲○○於九十七年十二月一日二十一時四十分許，駕
    駛車牌號碼三Ｔ－二六七二號自用小客車，行經臺北縣泰山
    鄉○○路同榮二號橋時，因超速行駛及違規跨越雙黃線，致
    閃避不及撞上對向車道由林鈺富騎乘之車牌號碼０一八－Ｄ
    ＦＺ號普通重型機車，林鈺富因此倒地，受有腦震盪、左股
    骨下端開放性骨折及多重外傷等傷害，經送醫後仍因出血性
    休克而於翌（二）日零時五十六分死亡。異議人於肇事後，
    並未下車察看，或對林鈺富採取救護或其他必要措施，且亦
    未報警處理，即逕自駕車離去等情，業經異議人於本院九十
    八年度重訴字第二二號刑事案件審理時自白不諱，核與證人
    倪俊瑋於警詢、偵查中之證述情節，證人即查獲之警員黃胤
    原於偵查中之證述情節，證人即目擊者楊琳凱、蔡坤成於偵
    查及本院九十八年度重訴字第二二號刑事案件審理中之證述
    情節相符，並有臺北縣政府警察局新莊分局新莊交通分隊道
    路交通事故現場圖、道路交通事故調查報告表(一)、(二)、疑似
    道路交通事故肇事逃逸追查表、道路交通事故現場照片三十
    六幀、長庚紀念醫院林口分院診斷證明書、臺灣板橋地方法
    院檢察署勘驗筆錄及相驗屍體證明書附卷可稽，而異議人上
    開肇事逃逸之犯行，亦經本院以九十八年度重訴字第二二號
    刑事判決判處有期徒刑十月在案，有該刑事判決在卷可考，
    並經本院調閱九十八年度重訴字第二二號全卷查核屬實，是
    以異議人在本案復以前開情詞置辯，委不足採。從而，異議
    人確有駕駛汽車肇事致人死亡而逃逸之行為，堪予認定
  (二)又按一行為同時違犯刑法上及行政法上作為或不作為義務之
    規定，處分機關及普通法院，固得各就系爭行為是否違反行
    政法上及刑法上作為或不作為義務，逕自調查、認定事實。
    然一行為同時觸犯刑事法律及違反行政法上義務規定者，依
    刑事法律處罰之，為行政罰法第二十六條第一項前段所明定
    ；必也該項行為經不起訴處分或為無罪、免訴、不受理、不
    付審理之裁判確定者，始得依違反行政法上義務規定裁處之
    ，此觀諸同條第二項規定自明。再依其立法理由：「行為同
    時觸犯刑事法律及違反行政法上義務規定時，由於刑罰與行
    政罰同屬對不法行為之制裁，而刑罰之懲罰作用較強，故依
    刑事法律處罰，即足資警惕時，實無一事二罰再處行政罰之
    必要。且刑事法律處罰，由法院依法定程序為之，較符合正
    當法律程序，應予優先適用。但罰鍰以外之沒入或其他種類
    行政罰，因兼具維護公共秩序之作用，為達行政目的，行政
    機關仍得併予裁處，故為第一項但書規定。前述行為如經檢
    察官為不起訴處分或法院為無罪、免訴、不受理或不付審理
    （少年事件）之裁判確定，行政罰之裁處即無一事二罰之疑
    慮，故第二項規定此時仍得依違反行政法上義務之規定裁處
    」。職此，因同時觸犯刑事法律及違反行政法上義務規定之
    行為，行政機關得否科以與刑罰相類之行政罰處罰，端視該
    行為之刑事訴追或審判程序終局結果而定，在刑事訴追、審
    判程序尚未終局確定前，行政機關自不得逕予裁罰，至於沒
    入或其他種類行政罰，因兼具維護公共秩序之作用，為達行
    政目的，行政機關仍得併予裁處，又此所稱「其他種類行政
    罰」，係指違反行政法上之義務應受「裁罰性」之「不利處
    分」而言，依行政罰法第二條規定，應包括剝奪或消滅資格
    、權利之吊銷證照處分在內。
  (三)查異議人上開駕駛汽車肇事致人死亡而逃逸之行政違規事實
    ，因同時觸犯刑事法律，業經本院於九十八年六月五日以九
    十八年度重訴字第二二號判處有期徒刑十月，現因上訴在臺
    灣高等法院審理中，有上開刑事判決書及臺灣高等法院被告
    前案紀錄表各一份在卷可參，則異議人之同一違規行為既因
    另觸犯刑事法律而經本院判處刑罰，揆諸首揭說明，基於「
    一事不二罰」之行政罰原則，就科處罰鍰部分自不得依行政
    規定逕予裁罰，故原處分機關逕以異議人駕駛汽車肇事致人
    死亡而逃逸，處罰鍰九千元，尚有未洽。綜上，本件聲明異
    議理由固不足採，然異議人就同一肇事逃逸行為業經本院判
    處刑罰在案，依行政罰法第二十六條第一項前段規定，無庸
    再依道路交通管理處罰條例第六十二條第三項之規定裁處罰
    鍰，是以原處分關於裁處異議人罰鍰部分，既有違誤，自應
    由本院就此部分予以撤銷，改諭知異議人不罰，以期適法。
    至原處分依法吊銷異議人駕駛執照，且終身禁考駕駛執照部
    分，核與刑罰之目的不同、種類殊異，乃為達維護用路權人
    生命、身體安全之裁罰性不利處分，依行政罰法第二十六條
    但書之規定，仍得裁處之，從而，原處分機關就此部分之裁
    處，於法並無不合，異議人對此部分聲明異議，為無理由，
    應予駁回。
據上論斷，應依道路交通案件處理辦法第十九條、第二十條，裁
定如主文。
中    華    民    國    98    年    9     月    23    日
                      交通法庭  法  官  王士珮
以上正本證明與原本無異
如不服本裁定應於送達後5 日內向本院提出抗告狀
                                書記官  郭晉良
中    華    民    國    98    年    9     月    23    日


司法院資訊處製作；財團法人民間司法改革基金會備份。
